臺灣高雄地方法院刑事判決　　　　　　　　　　　　　九十年度訴字第三一一號
　　公　訴　人　臺灣高雄地方法院檢察署檢察官
　　被　　　告　乙○○
　　　　　　　　丙○○
右列被告等因妨害自由等案件，經檢察官提起公訴（八十九年度偵字第五五０一號）
，本院判決如左：
    主  文
乙○○傷害人之身體，累犯，處拘役肆拾日，如易科罰金，以參佰元折算壹日。其餘
被訴部分無罪。
丙○○意圖營利供給賭博場所，處有期徒刑參月，如易科罰金，以參佰元折算壹日。
麻將牌壹副沒收。其餘被訴部分無罪。
    事  實
一、乙○○曾因違反麻醉藥品管理條例案件，經本院判處有期徒刑四月，於八十七年
    六月二十四日，易科罰金執行完畢。
二、丙○○意圖營利，於民國八十九年二月二十六日下午二時三十分許，提供其租用
    之坐落高雄縣鳳山市○○路○段三三九之七號房屋二樓為賭博場所，並提供其所
    有之麻將牌一副為賭具，予乙○○、甲○○、綽號「阿遙」、「阿利」之成年男
    子等人賭博財物，賭博方式為以新台幣（下同）一千元為一底，每台二百元，分
    為東、西、南、北風，每人輪流作莊把玩，每東、西、南、北風輪完四次為一局
    （即四圈，下同），約定抽頭方法為每自摸一次由丙○○抽取三百元，每圈抽取
    三次之方法抽頭。嗣於同日下午三時許，在上址，乙○○懷疑甲○○詐賭，為使
    甲○○交出藏牌，遂基於傷害之犯意，與甲○○發生拉扯、掙扎並倒地，致甲○○受有右手瘀血、左肩腫脹、右眼疼痛等傷害。
三、案經甲○○訴由高雄市政府警察局刑事警察大隊報告臺灣高雄地方法院檢察署檢
    察官偵查起訴。
    理  由
壹、有罪部分
一、訊據被告丙○○固坦承於右揭時、地提供其租用之坐落高雄縣光復路二段三三九
    之七號房屋二樓，予乙○○、甲○○、「阿遙」、「阿利」賭博財物，惟矢口否
    認有何意圖營利提供賭博場所之犯行，辯稱：當日是朋友來打牌消遣，伊並沒有
    抽頭，他們會給伊二、三百元拿去買東西及飲料供大家食用，並無營利之意圖云
    云。惟查前揭被告提供其租用之坐落高雄縣光復路二段三三九之七號房屋二樓為
    賭博場所，並提供其所有之麻將牌一副為賭具，予乙○○、甲○○、綽號「阿遙
    」、「阿利」等人賭博財物，賭博方式為以一千元為一底，每台二百元，分為東
    、西、南、北風，每人輪流作莊把玩，每東、西、南、北風輪完四次為一局（即
    四圈，下同），約定抽頭方法為每自摸一次由被告抽取三百元，每圈抽取三次之
    方法抽頭之事實，業據被告丙○○於警訊時自白不諱，核與同案被告即在場賭客
    乙○○在警訊中供述每自摸一次抽頭金三百元，每圈抽取三次之情節相符。再者
    ，苟如被告所辯僅朋友來打牌消遣云云，惟就乙○○等人所打麻將係以一千元為
    一底，每台二百元，輸贏動輒數千元，顯與常理所謂打牌消遣者有背。況每自摸
    一次由被告抽取三百元，每圈抽取三次，即每圈固定抽頭九百元，於客觀上顯然
    並非純以消遣，至於被告雖另辯稱抽頭金係購買食物云云，惟查在聚賭抽頭營利
    之場合，抽頭者本即需供應餐飲，且被告每圈抽頭九百元，縱使扣除供應餐飲所
    需，被告仍顯有利可圖，被告確係基於營利之意圖而提供賭博場所已屬明確。是
    其上開所辯，顯屬卸飾之詞，要無足採。事證明確，被告丙○○犯行已堪認定。
二、另訊據被告乙○○固坦承有於右揭時、地與告訴人甲○○發生口角乙節，惟矢口
    否認傷害犯行，辯稱：是伊要拿甲○○手中的牌來看時，甲○○為了閃避才摔倒
    ，自己去撞到椅子受傷云云。惟查：右揭被告乙○○傷害告訴人甲○○之事實，
    業據告訴人甲○○於警偵時指訴綦詳，且證人即在場目擊者楊寂宏於本院審理中
    亦證述：被告乙○○與告訴人甲○○有發生拉扯等語。足認被告乙○○確有與甲○○發生拉扯、掙扎並倒地，致告訴人受傷之行為，被告乙○○辯稱是告訴人自
    己摔倒才受傷云云，洵屬卸責之詞，委無可取。此外，並有甲○○之驗傷診斷書
    各一紙附卷可稽。事證明確，被告乙○○之傷害犯行，堪以認定。
三、核被告丙○○所為，係犯刑法第二百六十八條前段之意圖營利供給賭博場所罪。
    另核被告乙○○所為，係犯刑法第二百七十七條第一項之普通傷害罪。被告乙○○曾因違反麻醉藥品管理條例案件，經本院判處有期徒刑四月，於八十七年六月
    二十四日，易科罰金執行完畢，有臺灣高雄地方法院檢察署刑案資料查註紀錄表
    、臺灣高等法院被告全國前案紀錄表及本院被告院內索引卡紀錄表各乙份在卷可
    按，其前受有期徒刑執行完畢，於五年以內再犯本案最重本刑為有期徒刑以上之
    罪，為累犯，應依刑法第四十七條之規定，加重其刑。爰審酌被告丙○○提供賭
    博場所據以抽頭，除敗壞社會風氣，所得亦菲，及被告乙○○動輒施以暴力傷害
    他人身體，並考量伊二人犯罪之動機、目的、所受刺激及犯罪之手段、所生危害
    及犯罪後之態度等一切情狀，分別量處如主文所示之刑，並諭知易科罰金之折算
    標準。至被告所有供犯罪所用之麻將牌一副雖未扣案，但無證據證明業已滅失，
    應併予宣告沒收。
貳、無罪部分：
甲、被告丙○○、乙○○被訴恐嚇取財及妨害自由部分：
一、公訴意旨略以：被告乙○○於八十九年二月二十六日下午三時左右，在被告丙○○設於高雄縣鳳山市○○路○段三三九之七號租屋處之麻將賭博場所，與甲○○
    及綽號「阿遙」「阿利」之男子共四人打麻將賭博時，乙○○稱發現甲○○詐賭
    ，被告二人遂意圖為自己不法之所有，強押甲○○限制其行動之自由，恐嚇甲○○強迫簽發面額十五萬元本票十張計一百五十萬元，並令交付三十萬元現金，才
    願讓其離開，甲○○心生畏懼，打電話聯絡其子郭敏興前來處理，郭敏興到場與
    渠等談判後與楊寂宏（另案偵辦）一起去借錢，因適逢週休二日銀行未營業無法
    取得現金，渠等再要求郭敏興簽立面額二十萬元本票五張計一百萬元，於週休二
    日後銀行營業時，拿三十萬元現金換取該一百萬元本票，郭敏興依渠等要求簽本
    票後，與其父甲○○始於同日下午六時從該處離開返家。嗣於同年三月一日下午
    六時許，丙○○打電話至郭敏興家中，要其拿三十萬現金到上記地點換取一百萬
    元本票，經甲○○報警偕同前往查獲。因認被告二人均涉犯刑法第三百四十六條
    第一項之恐嚇取財罪嫌及同法第三百零二條第一項之妨害自由罪嫌云云。
二、訊據被告丙○○、乙○○均堅決否認有何上開恐嚇取財及妨害自由等犯行，辯稱
    ：並未限制告訴人行動自由，亦未恐嚇告訴人交付三十萬元現金、強迫告訴人簽
    本票，是告訴人連絡其兒子郭敏興出面處理後，答應要以三十萬元處理等語。
三、公訴人認被告二人涉有前開罪嫌，無非以：被告二人所涉右揭犯行，業據告訴人
    於警訊及偵查中指訴歷歷，及證人楊寂宏證述與郭敏興一起去借錢等語，為其主
    要論據。
四、按犯罪事實應依證據認定之，無證據不得推定其犯罪事實；不能證明被告犯罪或
    其行為不罰者，應諭知無罪之判決，刑事訴訟法第一百五十四條、第三百零一條
    第一項分別定有明文。又認定不利於被告之事實，須依積極證據，茍積極證據不
    足為不利被告事實之認定時，即應為有利於被告之認定，更不必有何有利之證據
    ，最高法院三十年上字第八一六號著有判例。次按告訴人之告訴，係以使被告受
    刑事訴追為目的，是其陳述是否與事實相符，仍應調查其他證據以資審認，最高
    法院五十二年台上字第一三○○號亦著有判例可資參照。經查：
（一）本件檢察官起訴被告二人犯有右開妨害自由等犯行，所憑證據即係告訴人之指
      訴，惟告訴人既因詐賭嫌疑與被告等人有金錢糾紛，其縱簽發本票或承諾交付
      金錢並非全然無因，非必然係因受被告等人之恐嚇、強押及脅迫而為，仍應有
      其他證據以佐證告訴人指訴之真實性，否則，無從遽信告訴人之指述為真實。
      然據證人郭敏興於偵查中陳稱：「楊寂宏打電話給我，說我父親與人有爭執，
      我前去處理，我父親說是因詐賭之事，要談賠償，要先拿三十萬現金，我與楊
      寂宏去領錢，沒有領到錢，後來（我）就寫了十張（共）一百萬元的本票」、
      「（問：乙○○等是否有恐嚇甲○○？）當天我沒有聽到恐嚇我父親安全之事
      」等語，則依其偵查中所述之情節，核亦未見被告等人有何不法剝奪告訴人之
      行動自由及恐嚇取財等行為或其本身係遭受挾持而外出籌款。
（二）再者，被告二人及證人楊寂宏均稱告訴人當日並未簽發本票，且證人即被告之
      子郭敏興於偵查中亦未提及告訴人有簽發本票乙事，甚且告訴人帶同警方前往
      被告丙○○上開租屋處查獲被告，亦未扣得告訴人所指其所簽發之本票，而甲○○、郭敏興已遷移不明，本院無法傳喚其等進一步查證，則告訴人所指其被
      迫簽發本票乙節，已非無疑。
（三）告訴人亦未具體陳述被告等人以何種方式限制其行動自由及以何言詞或行動恐
      嚇、強迫其簽發本票、交付三十萬元，且被告二人均堅決否認有任何出言恐嚇
      或強行迫使告訴人簽發本票、交付財物之行為，自不得遽依告訴人片面之指述
      ，而為不利於被告等之認定。
    綜右理由，公訴人所引告訴人所為遭被告二人剝奪行動自由及恐嚇取財之指述，
    尚不足援為不利於被告等認定之依據，此外復查無其他積極證據足認被告二人確
    有上開等犯行，應認被告二人犯罪均屬不能證明，揆諸前揭說明，自應為被告等
    無罪之諭知。
乙、被告丙○○被訴傷害部分：
    公訴意旨雖另認被告丙○○於前揭時地涉共犯傷害甲○○云云。惟訊之被告丙○○堅決否認有何傷害犯行，辯稱：未毆打甲○○等語。經查：按告訴人之告訴，
    係以使被告受刑事訴追為目的，是其陳述或不免誇大，是否與事實相符，仍應調
    查其他事證以資審認。告訴人甲○○固指訴遭被告丙○○夥同被告乙○○及案外
    人楊寂宏、林川田及其他不知名男子共十餘人毆打，但依告訴人之傷勢觀之，顯
    不可能受到十餘人毆打所致，告訴人此部分之指訴，其陳述之憑信性即不無疑義
    ，況且，同案被告乙○○與告訴人甲○○發生拉扯、掙扎並倒地，致告訴人受傷
    之事實，已如前述，又查無其他證據足以佐認告訴人之指訴與事實相符，尚難單
    憑告訴人之片面指訴即遽採為不利於被告丙○○之唯一證據。公訴意旨所指此部
    分犯行，自屬不能證明，應諭知被告丙○○為無罪之判決。
據上論斷，應依刑事訴訟法第二百九十九條第一項前段、第三百零一條第一項、刑法
第二百六十八條前段、第二百七十七條第一項、第四十七條、第四十一條第一項、第
三十八條第一項第二款，罰金罰鍰提高標準條例第一條前段、第二條，判決如主文。
中      華      民      國      九十一      年    十一    月    十三    日
                                  臺灣高雄地方法院刑事庭
                                  法  官  郭  佳  瑛
右正本證明與原本無異。
如不服本判決，應於判決送達後十日內，向本院提出上訴狀。
                                      書記官  林  仕  興
中      華      民      國      九十一      年    十一    月    十三    日
附錄本判決所論罪法條：
中華民國刑法第二百六十八條
 (圖利供給賭場或聚眾賭博罪)
意圖營利，供給賭博場所或聚眾賭博者，處三年以下有期徒刑，得併科三千元以下罰
金。
中華民國刑法第二百七十七條
 (普通傷害罪)
傷害人之身體或健康者，處三年以下有期徒刑、拘役或一千元以下罰金。犯前項之罪
因而致人於死者，處無期徒刑或七年以上有期徒刑；致重傷者，處三年以上十年以下
有期徒刑。
